【裁判字號】    89,交易,8
【裁判日期】    890229
【裁判案由】    公共危險
【裁判全文】
臺灣桃園地方法院刑事判決                            八十九年度交易字第八號
    公  訴  人  台灣桃園地方法院檢察署檢察官
    被      告  丁○○
                甲○○
                戊○○
右列被告因公共危險案件，經檢察官提起公訴（八十八年度偵字第一七七三三號），
本院判決如左：
        主  文
丁○○服用酒類，不能安全駕駛動力交通工具而駕駛，處有期徒刑肆月，如易科罰金
以參佰元折算壹日。
甲○○、戊○○均無罪。
        事  實
一、丁○○於民國八十八年十一月十二日凌晨一時四十分許，服用酒類（未至心神喪
    失或精神耗弱），其吐氣每公升酒精濃度達一‧○二毫克，已不能安全駕駛動力
    交通工具，猶駕駛車號AI—八一二七號自用小客車，行經桃園縣龍潭鄉○○街與
    大昌路口時蛇行又超越王德發所駕車號V四—九九九七號自用小客貨車，王德發
    遂於雙方車輛由龍潭往大溪方向沿行駛，行經桃園縣龍潭鄉○○路一六八號陸軍
    八○四醫院前有燈號標誌之交叉路口，遇紅燈停駛時，搖下車窗責問丁○○何以
    如此開車等語，此時丁○○之兄戊○○駕駛車號LG—五九八八號自用小客車在後
    ，見狀心生不悅，為自後超越甲○○所駕駛之自用小客車，竟越過中央分向限制
    線，逆向行駛，又突然在甲○○所駕駛之自用小客車前閃回原車道打橫車身，致
    甲○○煞車不及，所駕自用小客車左前車頭而撞擊戊○○所駕自用小客車之右後
    車身。
二、案經桃園縣警察局平鎮分局報請台灣桃園地方法院檢察署檢察官偵查起訴。
        理  由
一、有罪部分：
（一）訊之被告丁○○坦承右揭酒後無法安全駕駛車輛而蛇行超車之犯行不諱，核予
      被告甲○○指稱其蛇行超車等情相符，而其案發當時，語無倫次且行走不穩之
      事實，復經證人丙○○、乙○○即承辦本案之警員證述綦詳，並製有違反法第
      一百八十五條之三，查獲後測試、觀察職務報告一紙在卷為憑，又被告丁○○
      服用酒類後吐氣中每公升酒精含量達一‧○二毫克，亦有卷附酒精測試表一份
      足稽，不僅超過道路交通安全規則第一百十四條第二款所規定汽車駕駛人飲酒
      後其吐氣所含酒精成分超過每公升○．二五毫克，不得駕駛車輛之上限，且酒
      精對中樞神經系統具有麻醉作用，對人體之影響固因人而異，然多與血液中之
      酒精濃度成正比，通常情形，血液中之酒精濃度在每公升一千毫克（即呼氣酒
      精濃度每公升○．五毫克）時，雖在外觀上無法辨識，但檢查眼睛機能，對反
      應時間均有降低之事實，對一般人而言，血液中酒精濃度增加致每公升一千至
      一千五百毫克（即呼氣酒精濃度約每公升○．五至○．七五毫克）顯示快感狀
      態、話多、臉色紅潤，每公升一千五百至二千五百毫克（呼氣酒精濃度每公升
      ○．七五至一．二五毫克）時，呈興奮、走路不穩、咬字不清、稍有痲痹現象
      ，迄每公升二千五百至三千五百毫克（呼氣酒精濃度每公升一．二五至一．七
      五毫克）時，始出現步行困難，不舒服感、言語不清、意識不明等情狀（施多
      喜撰，酒精（乙醇）之鑑定，刑事科學第三十六期），則依相關研究結果，以
      汽車駕駛人駕車所須之反應速度及操控機械能力之最低標準而言，一般人飲酒
      後其吐氣所含酒精成分超過每公升○．七五毫克以上，即呈興奮、走路不穩、
      咬字不清、稍有痲痹現象，可確認無法安全駕駛。被告丁○○吐氣後每公升酒
      精含量達一‧○二毫克，超過上限幾近一倍，已達不能安全駕駛動力交通工具
      之程度，至為灼然。本件事證明確，犯行堪以認定。
（二）核被告丁○○所為係犯刑法第一百八十五條之三之服用酒類，不能安全駕駛動
      力交通工具而駕駛罪。爰審酌被告丁○○酒後駕車，其吐氣中酒精含量，遠超
      過道路交通安全規則第一百十四條第二款所規定汽車駕駛人飲酒後其吐氣所含
      酒精成分超過每公升○．二五毫克，不得駕駛車輛之上限，極易致生道路交通
      之公共危險，惟念其前無犯罪紀錄，有本院被告全國前案紀錄表一紙在卷為憑
      ，素行尚稱良好等一切情狀，量處如主文所示之刑，並諭知易科罰金之折算標
      準。
二、無罪部分：
（一）公訴意旨另謂：被告甲○○、戊○○於民國八十八年十一月十二日凌晨一時四
      十分許，分別駕駛車號V四—九九九七號、車號LG—五九八八號自用小客車，
      行經桃園縣龍潭鄉陸軍八○四醫院前，均因酒醉駕車，經警酒精測試分別為○
      ‧五三毫克、○‧一七毫克，均已超過○‧五五毫克，達不能安全駕駛之狀態
      ，致與被告戊○○所駕車號AI—八一二七號自用小客車發生行車糾紛，三人駕
      車追逐，爭道競馳，被告甲○○煞車不及，與被告戊○○駕駛之汽車相撞，雙
      方車輛毀損，因認被告甲○○、戊○○涉有刑法第一百八十五條之三服用酒類
      ，不能安全駕駛動力交通工具而駕駛罪嫌。
（二）按刑法第一百八十五條之三公共危險罪係以服用毒品等物，不能安全駕駛動力
      交通工具而駕駛為其犯罪構成要件，必也行為人服用毒品等物，已達不能安全
      駕駛動力交通工具具體危險之程度而猶為駕駛行為，始克相當，而行為人是否
      達到不能安全駕駛之程度，依刑事訴訟法第一百五十四條所揭櫫之證據法則，
      當應以證據具體個案認定之。司法實務上除以行為人服用毒品等物種類、劑量
      、時間長短對於一般人體體質之影響為判定依據外，因個人體質有異，當服用
      毒品等物之劑量對一般人雖不至於產生作用達不能安全駕駛程度，但就行為人
      而言，或已足當之，是亦佐以行為人服用毒品等物後實際操作駕駛行為之反應
      形態為其論證依據，行為人服用毒品等物後如駕駛汽車肇事，通常固可認定行
      為人已達不能安全駕駛之狀態，但其實汽車肇事原因非只一端，其責或未必在
      行為人，或根本係出於行為人故意之行為，仍應審慎研判，非僅得以行為人服
      用毒品等物而駕車肇事，遽認行為人犯有上開之公共危險罪，必也肇事原因在
      於行為人不能安全駕駛，且不能安全駕駛又係源於服用毒品等物之行為，始足
      認之，此為論理法則所當然。本件公訴人指被告甲○○、丁○○涉有上開公共
      危險犯嫌，無非以被告甲○○、丁○○酒後駕車肇事，經警為吐氣中酒精濃度
      含量測試，分別為每公升○‧五三毫克、○‧一七毫克為據。然查，被告甲○○、丁○○二人吐氣中酒精濃度含量，經警測試，不僅低於每公升○．七五毫
      克，更未超過每公升○．五五毫克（公訴人指其等吐氣中酒精濃度含量超過每
      公升○．五五毫克，容有誤會），有卷附酒精測試表一份二紙足稽，除非被告
      甲○○、戊○○二人體質迥異於常人，依前述酒精對中樞神經系統影響程度之
      說明，被告甲○○、戊○○二人體內酒精成分原尚不足以形成二人反應障礙達
      不能安全駕駛之程度，警員丙○○、乙○○亦證稱被告二人案發當時神智清醒
      等情在卷，雖警方製作之被告二人查獲後測試、觀察職務報告二紙雖有被告甲○○過程未能保持安全距離，顯非正常駕駛、戊○○駕駛有蛇行、車身搖擺不
      定、駕駛操控力顯然欠佳，及駕駛過程因不遵守交通標誌、標線、號誌行駛，
      顯非於正常駕駛下等情之紀錄，但此無非為被告二人實際行車狀態之記載，並
      非即認被告二人酒後已達不能安全駕駛之程度，復據證人丙○○證述在案。而
      細究被告甲○○、戊○○何以於案發地超車肇事，據被告甲○○、戊○○、丁○○所一致供承：在於被告丁○○酒後駕車蛇行又超越被告王德發所駕車輛，
      引起被告甲○○不滿，於雙方車輛於案發地點等紅燈停駛時，搖下車窗責問被
      告丁○○，被告戊○○為丁○○之兄，駕駛汽車於被告甲○○後方，此時竟為
      超越被告甲○○所駕車輛，而越過中央分向限制線，逆向行駛，又突然在甲○○所駕駛之自用小客車前閃回原車道打橫車身，致被告甲○○煞車不及，所駕
      自用小客車左前車頭而撞擊被告戊○○所駕自用小客車之右後車身等節，核與
      卷附警製現場圖、照片等現場跡證均無不符，自堪採信。是被告甲○○之車之
      所以撞擊被告戊○○之車，肇因於被告戊○○在被告甲○○車後越過中央分向
      限制線，逆向行駛，又突然在被告甲○○車前閃回原車道打橫車身，致被告甲○○煞車不及而發生撞擊，核屬猝不及防，即使體內並無任何酒精成分之人亦
      無從防範，自不能以被告甲○○駕車撞擊被告戊○○之車而遽為被告甲○○酒
      後不能安全駕駛之判斷。至於被告戊○○體內酒精成分，尚且低於道路交通安
      全規則第一百十四條第二款所規定汽車駕駛人飲酒後其吐氣所含酒精成分超過
      每公升○．二五毫克，不得駕駛車輛之上限，其違反交通安全規則，自被告甲○○車後越過中央分向限制線，逆向行車，顯然出於故意，而非其體內酒精濃
      度致使其反應能力降低，其又突然在被告甲○○所駕車前閃回原車道等橫車身
      ，據被告戊○○所陳係因對向車道來車，伊不得不閃回原車道云云，然參酌被
      告戊○○為被告丁○○兄弟，於被告甲○○與被告丁○○發生爭執後，旋不惜
      冒逆向行車之危險，為超越被告甲○○之車，越過中央分向限制線行駛等情以
      觀，之後閃回原車道打橫車身，自係出於故意攔車之行為，核亦與酒後駕車失
      控無關。綜上所論，被告甲○○、戊○○均無服用酒類，不能安全駕駛而駕駛
      之情事，核諸前揭說明，就公訴人所指其等涉有刑法第一百八十五條之三公共
      危險罪嫌，自應為無罪之諭知，以符法治。至於被告戊○○逆向行車，為攔劫
      被告甲○○之車又於被告甲○○車前閃回原車道，是否涉有刑法第一百八十五
      條第一項以他法致生往來之危險罪嫌，則非本案所訴內容，本院無從審究，應
      由偵查機關另行偵處，附此敘明。
三、據上論斷，應依刑事訴訟法第二百九十九條第一項前段、第三百零一條第一項，
    刑法第一百八十五條之三、第四十一條，罰金罰鍰提高標準條例第二條，判決如
    主文。
本案經檢察官呂寧莉到庭執行職務。
中      華      民      國      八十九      年    二    月    二十九    日
                                臺灣桃園地方法院刑事第四庭
                                      法  官  楊  得  君
右正本證明與原本無異。
如不服本判決，應於判決送達後十日內向本院提出上訴狀( 應附繕本 )，上訴於
臺灣高等法院。
                                      書記官  簡  慧  瑛
中       華      民      國      八十九     年三     月      二     日
附論罪科刑依據之法條：
刑法第一百八十五條之三
服用毒品、麻醉藥品、酒類或其他相類之物，不能安全駕駛動力交通工具而駕駛者，
處一年以下有期徒刑、拘役或三萬元以下罰金。


司法院資訊處製作；財團法人民間司法改革基金會備份。
